臺灣臺南地方法院臺南簡易庭民事判決
109年度南簡字第1804號
原      告  葉宗瓛  
被      告  葉宗鑫  

訴訟代理人  林少穎  
上列當事人間因侮辱刑事案件，原告提起刑事附帶民事訴訟請求
侵權行為損害賠償事件，經本院刑事庭裁定移送前來（109年度
簡附民字第119號），本院於民國109年12月29日言詞辯論終結，
判決如下：
    主      文
被告應給付原告新臺幣壹萬元。
原告其餘之訴駁回。
本判決原告勝訴部分得假執行。
    事實及理由
一、原告起訴主張：
㈠、被告葉宗鑫與原告葉宗瓛為親戚。詎被告竟基於侮辱之接續
    犯意，於民國109 年1 月9 日23時許，在臺南市某處，以電
    腦設備連結網際網路至LINE通訊軟體，公然在特定多數人得
    以共見共聞之葉氏家族LINE群組內，撰寫「幹! 哩係勒靠腰
    喔! 」、「幹！」、「幹你老師」、「雞巴」等文字辱罵原
    告，足以貶損原告之人格尊嚴及社會評價。
㈡、被告上開言論使原告自覺深受其辱，原告認為在群組發表言
    論是合法的言論自由權，卻引來被告如此充滿侮辱性之言詞
    回應，被告顯然觸犯刑法309條第1項公然侮辱罪。被告家庭
    經濟狀況富裕，因身為長子，從小嬌生慣養，以至於發生怒
    罵原告之情事，並且對原告絲毫無道歉之悔意。之前被告也
    曾發生侵占葉氏家族公款情事（惟因證據不足而受不起訴處
    分），被告因為本案還曾對眾多親友揚言對原告之生命財產
    不利，實為葉氏家族頭痛之人物。被告到現在依然沒有向原
    告道歉的意思，原告對被告非常不諒解，請從重量刑等語。
㈢、聲明（見本院卷第45頁）：
①、被告應給付原告新臺幣（下同）20萬元。
②、訴訟費用由被告負擔。
二、被告答辯略以：
㈠、我對刑事判決認定的犯罪事實無意見。但我覺得原告請求的
    精神慰撫金過高。在葉氏家族的LINE群組中，我確實有發送
    這些文字，但我並沒有公然侮辱原告的意思，我只是要請原
    告不要在群組內談政治的話題，避免家族紛爭。本件原告提
    告之後，原本舊的群組就解散了，後來除了原告及他的家人
    外，我們其他葉姓家族的成員就另外起了一個新的群組，如
    果家族成員對我的行為不諒解，他們不可能會加入新的群組
    。至於侵占公款的部分，我是依照家族基金負責人葉懋德叔
    叔的建議，捐款百分之十及發紅包給晚輩，檢方也不起訴，
    可見我並沒有侵占公款。原告連他的堂弟的女朋友林少穎也
    告公然侮辱，難怪新的群組不邀請原告加入等語。
㈡、聲明（見本院卷第46頁）：
①、原告之訴駁回。
②、訴訟費用由原告負擔。
三、本院得心證之理由：
㈠、原告主張之上開事實，為被告所不爭執，並經本院於109年9
    月21日以109年度簡字第2155號刑事簡易判決被告犯公然侮
    辱罪，處罰金8,000元，如易服勞役，以1,000元折算一日確
    定在案，業據本院依職權調取上開刑事卷宗核閱無訛，是原
    告此部分之主張，堪信為真實。
㈡、按故意或過失不法侵害他人權利者，負損害賠償責任；又不
    法侵害他人之身體、健康、名譽、自由、信用、隱私、貞操
    ，或不法侵害其他人格法益而情節重大者，被害人雖非財產
    上之損害，亦得請求賠償相當之金額，民法第184條第1項前
    段及第195條第1項前段分別定有明文。次按名譽有無受損害
    ，應以社會上對個人評價是否貶損作為判斷之依據，苟其行
    為足以使他人在社會上之評價受到貶損，不論其為故意或過
    失，均可構成侵權行為，其行為不以廣佈於社會為必要，僅
    使第三人知悉其事，亦足當之，有最高法院90年台上字第64
    6號判例意旨參照。經查，被告於多數人得以共聞共見之葉
    氏家族LINE群組中張貼上開文字，依客觀社會大眾通念，堪
    認足使原告在社會上之評價受到貶損，使其人格遭受侮辱，
    已不法侵害原告之名譽並承受相當精神上之痛苦，則原告本
    於侵權行為損害賠償請求權訴請被告賠償，於法有據。
㈢、又按名譽被侵害者，關於非財產上之損害，加害人雖負賠償
    責任，但以相當之金額為限，所謂相當，自應以實際加害情
    形與其名譽影響是否重大，及被害者之身分地位與加害人經
    濟狀況等關係定之(最高法院47年台上字第1221號判例參照)
    。另慰藉金之賠償須以人格權遭遇侵害，使精神上受有痛苦
    為必要，其核給之標準固與財產上損害之計算不同，然非不
    可斟酌雙方身分資力與加害程度，及其他各種情形核定相當
    之數額(最高法院51年台上字第223號判例意旨參照)。經查
    原告為大學畢業，職業從商；被告係大學畢業，職業從商，
    有兩造自陳在卷，至於兩造之財產狀況、年度收入則有本院
    依職權調閱之兩造稅務電子閘門財產所得調件明細附卷可參
    (本院卷第15至37頁；按原告陳稱：兩造財產資料中（鈞院
    卷第28頁）的果毅後段土地，一個月前已經處分掉了，之前
    是兩造均為共有人之一的狀況等語)，本院審酌本件事發經
    過、兩造社會地位、教育程度、經濟狀況及被告公然侮辱之
    情節、葉氏家族群組共為18人，原告名譽受損之程度等一切
    情狀，因認原告依法得請求被告賠償之非財產上損害以10,0
    00元為適當；逾此範圍之請求，則屬過高，要難准許。
四、綜上所述，原告依侵權行為法律關係，請求被告給付10,000
    元，為有理由，應予准許。原告逾上開金額之請求，為無理
    由，應予駁回。
五、本判決原告勝訴部分係依民事訴訟法第427條第1項規定適用
    簡易訴訟程序，所為被告敗訴之判決，應適用同法第389條
    第1項第3款之規定，依職權宣告假執行。
六、本件事證已臻明確，兩造其餘之攻擊防禦方法及舉證，經本
    院審酌後，認均不足以影響本判決之結果，毋庸一一論列，
    併此敘明。
中　　華　　民　　國　　109 　年　　12　　月　　31　　日
            臺灣臺南地方法院臺南簡易庭
                              法  官  吳金芳
以上正本證明與原本無異。
如不服本判決，應於判決送達後20日內，向本院提出上訴狀並表
明上訴理由（須附繕本），如於本判決宣示後送達前提起上訴者
，應於判決送達後20日內補提上訴理由書（須附繕本）。如委任
律師提起上訴者，應一併繳納上訴審裁判費。
中　　華　　民　　國　　109 　年　　12　　月　　31　　日
                              書記官  李崇文